臺灣高等法院高雄分院民事裁定　　　　　100年度抗字第234號
抗　告　人　新亞建設開發股份有限公司
法定代理人　鄒宏基
抗　告　人　馬來西亞商金務大營造股份有限公司台灣分公司
法定代理人　夏忠泰
送達代收人　陳秋華
上列抗告人因相對人高雄捷運股份有限公司間聲請假扣押事件，
對於民國100 年8 月25日臺灣高雄地方法院100 年度全字第87號
所為裁定提起抗告，本院裁定如下：
    主  文
抗告駁回。
抗告訴訟費用由抗告人負擔。
    理  由
一、聲請及抗告意旨略以：觀相對人民國99年度財務報表可知，
    相對人至99年12月31日止，虧損達新台幣（下同）61億1814
    萬1000元；由監察院對相對人之BOT 策略、簽約、採購缺失
    所為之調查報告可證，相對人於99年度應支付高雄市政府之
    權利金為35億2050萬元；依相對人自行統計應付未付工程款
    資料可知，相對人應付而未付各統包商之工程款為39億8733
    萬3562元，且尚積欠銀行長期貸款，其負債總額遠超過其現
    存之資本額約40億元。再者，相對人投資系爭工程之經費30
    4 億9378元，惟其自籌之資金僅295 億餘元，早已不敷工程
    經費支出。且由相對人本案訴訟所提書狀可證明相對人之財
    務窘境。又扣除不得作為執行標的之高雄捷運營運設施後，
    相對人得以供作執行對象之其他有價財產遠低於其負債金額
    ，實已無資力，伊之債權恐有日後甚難執行或不能執行之虞
    ，原裁定駁回伊假扣押之聲請，伊難以信服，爰求予廢棄原
    裁定。
二、按假扣押，非有日後不能強制執行或甚難執行之虞者，不得
    為之，民事訴訟法第523 條第1 項定有明文。其立法理由謂
    假扣押之制度，在於保全強制執行，若無保全強制執行之理
    由，則不許假扣押。是假扣押制度係為保全強制執行而設，
    故凡假扣押之聲請，必須有將來不能執行或執行困難之虞，
    始得為之。倘若債務人現存之既有財產足供清償債權人之債
    權，並無浪費財產、增加負擔或將其財產為不利益之處分，
    致達於無資力之狀態，或與債權人之債權相差懸殊，將無法
    或不足清償滿足該債權，而在一般社會之通念上，可認其將
    來有不能強制執行或甚難執行之虞之情事者，即無保全強制
    執行之理由，法院應駁回債權人假扣押之聲請。
三、查抗告人聲請假扣押，就其請求及假扣押之原因，固據提出
    民事起訴狀、協議書、相對人於本案訴訟程序中所提出之民
    事準備書狀、相對人公司基本資料、聯合新聞網、中央社與
    自由時報等資料、相對人99年度財務報表、監察院對相對人
    之BOT 策略、簽約、採購缺失所為之調查報告節本、相對人
    自行統計應付未付工程款資料、抗告人催告函文等影本為釋
    明。然查，相對人之實收資本額為100 億元，投資成員包括
    中國鋼鐵股份有限公司、榮民工程股份有限公司、遠東集團
    、行政院國家發展基金、統一集團、東南水泥股份有限公司
    、德國西門子股份有限公司等國內外知名企業與機構（見本
    院卷附高雄捷運官網查詢資料），其現累計虧損額雖達6 、
    70億元，惟相對人資本額目前剩下31億，若加上高雄市政府
    依法提撥之「高雄捷運平準基金」，資本額可提高約為40億
    元；且相對人目前營運狀況正常，日運量已比去年增加7000
    人次，月票收入約新台幣1 億元，並無遭債權銀行要求須一
    次全部清償貸款本息之情事，相對人亦在高雄市政府協助下
    與債權銀行團進行債務重整之協商等情，有相對人公司基本
    資料查詢（明細）、聯合新聞網100 年4 月29日及同年5 月
    2 日報導、中央社100 年5 月24日報導與自由時報100 年5
    月25日報導在卷可（見一審卷第47至51頁）。而相對人雖
    有虧損，無非正常營運下早已存在之長期貸款及營運初期之
    正常虧損；又相對人自籌之資金與其投資系爭工程之經費固
    有差距，惟其投資成員既多為國內外知名企業與機構，且目
    前處於正常營運狀態下，並涉及公共利益，尚難以相對人營
    運虧損及自籌資金不足即認已無資力。又相對人現存之既有
    資本額31億元，並無與抗告人所主張之工程款債權1 億5081
    萬4521元本息相差懸殊，亦無證據顯示相對人有移轉或浪費
    、隱匿其財產或將其財產為不利益之處分，致達於無資力之
    狀態。綜合上情觀察，在一般社會通念上，不能認相對人將
    來有不能強制執行或甚難執行之虞之情事，自無保全強制執
    行之理由，依前揭說明，抗告人聲請假扣押，應予駁回。原
    裁定駁回抗告人假扣押之聲請，核無違誤，抗告意旨指摘原
    裁定不當，求予廢棄，為無理由，應予駁回。
四、據上論結，本件抗告為無理由，依民事訴訟法第495 條之1
    、第449 條第1 項、第95條、第78條，裁定如主文。
中    華    民    國   100    年    9     月    30    日
                            民事第二庭
                                審判長法官  許明進
                                法      官  蘇姿月
                                法      官  徐文祥
以上正本證明與原本無異。
如不服本裁定應於送達後10日內向本院提出再抗告狀（並按他造
當事人之人數附繕本），並繳納再抗告費新臺幣1,000 元。
再為抗告僅得以適用法規顯有錯誤為理由，並應委任律師為代理
人。如委任律師提起抗告者，應一併繳納抗告費。
中    華    民    國   100    年    9     月    30    日
                                書  記  官  梁雅華
附註：
抗告人之配偶、三親等內之血親、二親等內之姻親，或抗告人為
法人、中央或地方機關時，其所屬專任人員具有律師資格並經法
院認適當者，亦得為第三審代理人。
抗告人或其法定代理人具有律師資格者及前項情形，應於提起抗
告或委任時釋明之。